【裁判字號】    97,易,1582
【裁判日期】    980123
【裁判案由】    詐欺
【裁判全文】
臺灣臺北地方法院刑事判決              97年度易字第1582號
公  訴  人  臺灣臺北地方法院檢察署檢察官
被      告  乙○
選任辯護人  陳雅珍律師
上列被告因詐欺案件，經檢察官提起公訴（97年度調偵緝字第48
號），本院判決如下：
    主  文
乙○意圖為自己不法之所有，以詐術使人將本人之物交付，累犯
，處有期徒刑壹年。
    事  實
一、乙○前因竊盜案件，經臺灣高等法院82年度上更(一)字第866
    號判決判處有期徒刑6年6月確定，嗣於民國87年8月25日假
    釋付保護管束，其後假釋經撤銷，所餘刑期與乙○另因贓
    物案件，經臺灣高等法院臺中分院89年度上易字第2401號判
    決判處有期徒刑8月確定之刑，合併執行於93年11月1日縮刑
    期滿執行完畢。詎猶不知悔改，茲有高圳英（已歿）所有、
    坐落於臺北縣石碇鄉○○○段內楒子腳小段40地號土地一筆
    （下稱系爭土地），後由高王歷卿於94年7月11日以新臺幣
    （下同）90萬元代價將系爭土地之永久使用收益權出售予陳
    志宏，陳志宏復於同日委託戊○○出售系爭土地，戊○○遂
    於94年7月12日與乙○簽立「土地權利買賣契約書」，約定
    乙○以572萬6930元之代價向戊○○購買系爭土地之永久使
    用權，乙○並先給付定金10萬元、路權費用5萬6000元予戊○○，乙○明知系爭土地所有權屬不明、根本無法辦理過戶
    登記而取得所有權，竟仍基於意圖為自己不法所有之犯意，
    向丁○○佯稱系爭土地現雖僅能取得永久使用權，然之後可
    順利取得所有權，丁○○因而陷於錯誤，同意與乙○合資購
    買系爭土地，乙○、丁○○遂於94年7月16日再與戊○○簽
    訂「土地權利買賣契約書」，約定仍以572萬6930元代價向
    戊○○購買系爭土地之永久使用權，嗣乙○並接續前揭詐欺
    犯意，明知除上述定金10萬元、路權費用5萬6000元外，別
    無支付任何價款予戊○○，竟猶向丁○○佯稱伊已經將前開
    572萬6930元價款全數交付予戊○○，丁○○應即依約將上
    開價金之2分之1即288萬5965元交予乙○，丁○○因而陷於
    錯誤，於94年7月19日在臺北縣新莊市○○路245號國泰世華
    商業銀行新莊分行前，將丁○○所有288萬5965元現金交予
    乙○，乙○並於同日以其妻戴美月名義開立面額為300萬元
    、發票日為94年7月16日（按即簽約日）、到期日為1年半之
    後即96年1月25日之本票1紙交付與丁○○，以資為日後丁○○確能順利取得系爭土地所有權之擔保，乙○於詐得上開金
    錢後，分毫均未交予戊○○，即逕自花用完畢。嗣丁○○察
    覺系爭土地不可能辦理過戶而取得所有權，始知受騙。
二、案經丁○○訴由臺北縣政府警察局新店分局報告臺灣臺北地
    方法院檢察署檢察官偵查起訴。
    理  由
一、證據能力之判斷：
    (一)查本件被告乙○所為不利於己之陳述，並無出於強暴、脅
      迫、利誘、詐欺、疲勞訊問、違法羈押或其他不正之方法
      ，亦非違反法定障礙事由經過期間不得訊問或告知義務之
      規定而為，依刑事訴訟法第156條第1項、第158條之2規定
      ，應認其有證據能力。
    (二)證人丁○○、丙○○○、戊○○、陳志宏、許培芬等於審
      判外之陳述，檢察官、被告於本院調查證據時，並未於言
      詞辯論終結前聲明異議，本院審酌該等供述證據作成時之
      情況，認為適當，且亦無其他違背法定程序而取證之情形
      ，依刑事訴訟法第159條之5規定、第158條之4反面解釋，
      自有證據能力。
    (三)再查，本件資以認定被告犯罪事實之非供述證據（詳見後
      述），均無違反法定程序而取得之情形，依刑事訴訟法第
      158條之4反面規定，自有證據能力。
二、訊之被告乙○固不諱言有於94年7月12日與戊○○簽立「土
    地權利買賣契約書」，以572萬6930元之代價向戊○○購買
    系爭土地之永久使用權，並先給付定金10萬元、路權費用5
    萬6000元予戊○○，於94年7月16日復偕同丁○○與戊○○
    簽訂「土地權利買賣契約書」，由伊與丁○○以572萬6930
    元代價共同向戊○○購買系爭土地之永久使用權，丁○○、
    丙○○○於94年7月19日在臺北縣新莊市○○路245號國泰世
    華商業銀行新莊分行前，將前開買賣價款之2分之1即288萬
    5965元現金交予伊，伊並於當日以其妻戴美月名義開立面額
    為300萬元、發票日為94年7月16日（按即簽約日）、到期日
    為1年半之後即96年1月25日之本票1紙予丁○○，嗣伊並未
    將上開款項交予戊○○而逕自花用完畢等情。惟矢口否認有
    何詐欺犯行，辯稱：丁○○於94年7月16日簽約時即知系爭
    土地無法過戶，無法取得所有權，伊並無以系爭土地日後可
    以取得所有權等語訛詐丁○○夫婦，丁○○係依循契約約定
    將本應支付之288萬5965元現金交予伊，託伊轉交戊○○，
    伊並未以已經支付全部價款予戊○○為由要求丁○○付款，
    嗣因戊○○表示暫時無庸付款與伊，同意讓伊先行動用，伊
    始將上開款項花用完畢，後因經濟情況惡化，故無力歸還云
    云。經查：
    (一)系爭土地為高圳英所有，高王歷卿於94年7月11日以90萬
      元代價將系爭土地之永久使用收益權出售予陳志宏，陳志
      宏復於同日委託戊○○出售系爭土地，94年7月12日戊○○與被告簽立「土地權利買賣契約書」，由被告以572萬
      6930元之代價向戊○○購買系爭土地之永久使用權，被告
      並先給付定金10萬元、路權費用5萬6000元予戊○○，於
      94年7月16日被告復偕同丁○○、丙○○○與戊○○簽訂
      「土地權利買賣契約書」，由被告與丁○○以572萬6930
      元代價共同向戊○○購買系爭土地之永久使用權，丁○○
      、丙○○○於94年7月19日在臺北縣新莊市○○路245號國
      泰世華商業銀行新莊分行前，將前開買賣價款之2分之1即
      288萬5965元現金交予被告，被告並於當日以其妻戴美月
      名義開立面額為300萬元、發票日為94年7月16日（按即簽
      約日）、到期日為1年半之後即96年1月25日之本票1紙予
      丁○○夫婦等情，業據被告供承無諱，核與證人即告訴人
      丁○○、證人丙○○○、戊○○、陳志宏、證人即94年7
      月12日被告與戊○○簽約時在場見證之代書助理許培芬分
      別證述內容相符，並有卷附土地權利買賣契約書3份（見
      調偵卷第12頁、偵卷第44頁、第29頁）、委託書（見調偵
      卷第23頁）、交款備忘錄（見調偵卷第22頁）、系爭土地
      之土地登記第一類謄本（見偵卷第32頁）、本票1紙（見
      調偵卷第27頁）等可資佐證，此部分事實可資認定。
    (二)訊之證人戊○○業明確證稱：高圳英係伊舅公，已於35年
      去世，生前將系爭土地交予伊父耕種使用，高圳英之養女
      高玉緞、高美雲（均已歿）嗣後將土地售予伊遠房親戚高
      登貴，高登貴之妻高王歷卿又將系爭土地售予陳志宏，伊
      並非高圳英、高玉緞、高美雲、高登貴、高王歷卿之法定
      繼承人，現在系爭土地根本無法辦理繼承、日後亦無法辦
      理移轉登記，只能取得使用權等語（見98年1月8日審判筆
      錄、調偵卷第8頁、偵卷第7頁）；且證人陳志宏亦證稱：
      伊購買系爭土地時即已知悉所有權人並非出售人高王歷卿
      ，但是高清富對伊說這塊地所有權人高圳英是高王歷卿的
      家屬，高圳英已經死亡，還有一些問題沒有辦繼承，所以
      不能辦過戶，伊只是向買主買使用權而已等語（見調偵卷
      第43頁），核與卷附陳志宏與高王歷卿簽訂之土地權利買
      賣契約書（見調偵卷第12頁）記載「乙方（按指高王歷卿
      ）所有座落於臺北縣石碇鄉○○○段內楒子腳小段40地號
      土地壹筆所有權全部（所有權人高圳英，係民國36年間乙
      方之祖先向高圳英購買，但未辦理產權移轉登記）有契約
      為憑（如附件一、二、三），乙方今願以新臺幣玖拾萬元
      正出售予甲方（按指陳志宏）無誤，供甲方永久使用、收
      益。該土地目前尚未辦理繼承登記，所以無法辦理產權移
      轉登記手續，日後若可辦理產權移轉登記予甲方名下者，
      乙方應無條件配合甲方辦理產權移轉登記等一切事宜，且
      不得要求任何補償。」等文字相符；另觀諸證人戊○○提
      出之土地賣渡證書（見調偵卷第16 頁以下），其上記載
      之「文山郡石碇庄小格頭字內楒子腳八番之四、四０番、
      四０番之壹、壹六番、壹七番」等土地，尚難認即為系爭
      土地，況高圳英、高登貴是否已無其他繼承人，而高玉緞
      、高美雲、高王歷卿是否為有權處分人均屬不明，是系爭
      土地實無移轉登記於買受人即被告及告訴人丁○○、丙○○○名下之可能，實堪認定。
    (三)就上述系爭土地無法移轉登記過戶之情，證人戊○○業明
      確證稱：「（有無事先講明土地沒有辦法過戶？）我有向
      乙○說過。」等語（見偵卷第42頁）；又證人即94年7月
      12日被告與戊○○簽約時在場見證之代書助理許培芬亦證
      稱：戊○○賣系爭土地使用權予被告，伊有跟買賣雙方講
      過該土地無法辦理過戶，也有提醒被告系爭土地將來也可
      能無法辦理移轉登記，被告表示他們會自己處理等語（見
      調偵卷第97頁）；另卷附被告與戊○○於94年7月12日簽
      訂之「土地權利買賣契約書」（見偵卷第44頁）中亦載明
      「甲方（按指戊○○）所有座落於臺北縣石碇鄉○○○段
      內楒子腳小段40地號土地壹筆所有權全部（所有權人高圳
      英，係民國36年間祖先向高圳英購買，但未辦理產權移轉
      登記）有契約為憑，甲方今願以新臺幣伍佰柒拾貳萬陸仟
      玖佰參拾元正出售予乙方（按指被告）為業，供乙方永久
      使用，該土地目前尚未辦理繼承登記，所以無法辦理產權
      移轉登記手續。日後若可辦理產權移轉登記予乙方名下者
      ，甲方應無條件配合乙方辦理產權移轉登記等一切事宜，
      但不得要求任何補償。」等文字，亦堪佐證；且戊○○於
      95年3月29日復委任案外人陳志宏寄發存證信函予被告，
      要求被告依約給付所餘買賣價金，否則解除契約，有卷附
      存證信函（見調偵卷第24頁以下）可稽，衡情戊○○若確
      有對被告隱瞞系爭土地無法過戶之事，被告當可逕行解約
      拒絕給付買賣價金予戊○○，殊無戊○○反而要求被告履
      約支付價金之理；況被告於本院審理時更坦認：戊○○於
      出售系爭土地時即已言明只有永久使用權、沒有辦法過戶
      ，伊亦未曾打算將系爭土地辦理過戶、亦無能力辦理過戶
      等語（見本院97年10月9日、98年1月8日審判筆錄）；是
      被告於94年7月12日向戊○○購買系爭土地時，即已知悉
      系爭土地無法過戶登記而取得所有權，僅能取得使用權，
      允堪認定。至被告前於警詢時辯稱：伊嗣後發現系爭土地
      並非戊○○所有，戊○○拿不出土地所有權資料以辦理移
      轉，故伊不願支付買賣價金予戊○○云云（見偵卷第11頁
      ），顯與其他證據相悖，自非可採。
    (四)被告另辯稱：丁○○、丙○○○於94年7月16日簽約時即
      知系爭土地無法過戶，無法取得所有權，伊並無以系爭土
      地日後可以取得所有權等語訛詐丁○○、丙○○○云云。
      經查：告訴人辜顯榮與被告及戊○○於94年7月16日簽訂
      之「土地權利買賣契約書」（見偵卷第29頁）中係記載「
      甲方（按指戊○○）願出售給乙方（被告、告訴人辜顯榮
      ）永久使用（該筆土地目前尚未辦理繼承，致無法辦理買
      賣移轉登記，日後如可分割及辦理移轉予乙方名下者，甲
      方應無條件配合乙方辦理移轉登記等一切事宜，但不得要
      求任何補償費）」等文字，雖亦表明係出售系爭土地之永
      久使用權，然與前述94年7月11日、94年7月12日之土地權
      利買賣契約書先明確表示系爭土地無法辦理過戶登記，其
      後始再補述日後如果可以過戶時賣方之責任之記述方式相
      較，上開94年7月16日土地權利買賣契約書之記述方式顯
      然較為簡化，實足以使閱覽者產生系爭土地日後可能可以
      辦理過戶登記之誤解；且證人丁○○亦證稱：伊不太認識
      字，所以買賣契約書的內容伊看不懂等語（見本院97年8
      月21日審判筆錄），另訊之告訴人丁○○更證稱：因為系
      爭土地根本無法過戶，故認為被告詐欺伊，伊有看過系爭
      土地所有權狀，上面的名字不是戊○○，戊○○說是他祖
      先的土地，伊並未就系爭土地如何能過戶一事詢問過他人
      ，伊購買系爭土地就是要取得所有權，並非單純取得使用
      權，被告有表示系爭土地大約半年後即可辦妥登記，簽約
      時代書耿美華有告知伊系爭土地可能沒有辦法辦理過戶，
      但被告表示他有別的辦法可以辦理過戶，當時有說要買的
      是權利等語（見偵卷第41頁、第48頁、調偵卷第102頁、
      本院97年8月21日審判筆錄）；又證人丙○○○亦證稱：
      「（代書當時是否要告訴你，這個土地沒有辦法過戶？）
      是乙○跟他說慢一點可以過戶。」「（當時被告有無向你
      表示土地不可能馬上過戶？）是的，被告有說。（被告有
      無說土地要等多久才可以過戶？）被告只說要等一段時間
      ，但我不知道這段時間多長，被告只說如果有辦繼承登記
      就會比較快。（在內容第3頁寫『甲方願意出售給乙方永
      久使用』，當初簽約時有無看此內容？）一開始是這樣講
      沒錯，可是繼承辦妥我要取得所有權。（所以你知道是購
      買使用權？）一開始是這樣講，後來我們就說永久使用，
      我跟他講繼承要辦給我們。（買這塊土地時究竟是要買所
      有權還是使用權？）二個都想要。」等語（見本院97年8
      月21日、97年11月20日審判筆錄）；且證人戊○○於偵查
      中亦證稱：「（有無事先講明土地沒有辦法過戶？）我有
      向乙○說過，但丁○○及丙○○○是後來才打契約的，我
      沒跟他們講。」「（知道無法辦理過戶，為何還在契約內
      寫：若日後可辦理產權移轉登記，將無條件配合辦理？）
      是乙○加註這一條的，他說他有辦法，到時候要我提供相
      關資料即可。」等語（見偵卷第42頁、調偵卷第91頁），
      至證人戊○○於本院審理時雖改稱：「（該土地事實上無
      法過戶之事，你有無告知兩位告訴人？）有，我說這是權
      利而已，我沒有辦法買賣，告訴人有去看過土地，甚至代
      書寫字的時候兩位代書有跟告訴人說這是無法過戶的土地
      ，是否願意等語。」云云（見本院98年1月8日審判筆錄）
      ，然經再訊之證人戊○○何以前後所述不一，證人戊○○
      竟證稱：「在偵查中可能是我沒有聽清楚才會這麼說。」
      云云（同上審判筆錄），前後所述不一，又無法提出合於
      情理之說明，是嗣後更易前詞所為供述是否可信，已非無
      疑；況被告於94年7月19日收取告訴人交付之288萬5965元
      現金時，另以其妻戴美月名義開立面額為300萬元、發票
      日為94年7月16日（按即簽約日）、到期日為1年半之後即
      96年1月25日之本票1紙予丁○○夫婦等情，已如前述，就
      上開本票開立之緣由，被告先前業供稱：伊將系爭土地無
      法過戶之事告知丁○○，丁○○還是願意買土地，丁○○
      允諾給伊1年半的時間處理，若未處理好，再將上開價金
      歸還即可，伊並開立300萬元本票以資擔保等語（見偵卷
      第11頁、本院97年7月24日準備程序筆錄），核與證人丙○○○證稱：因為系爭土地沒有辦法過戶，伊向被告表示
      擔心系爭土地日後無法過戶，被告即開本票給伊，讓伊於
      日後系爭土地無法過戶時也有擔保，本票日期是簽約後一
      年半之96年1月25日，這是被告承諾之過戶期限，逾期即
      應歸還買賣價款等語（見偵卷第42頁、本院97年11月20
      日審判筆錄）相符，益見被告確有允諾告訴人夫婦系爭土
      地日後可辦理過戶之情。被告明知系爭土地日後無法辦理
      過戶，仍對告訴人訛稱可以辦理過戶，並出具支票擔保，
      自屬施用詐術之行為。至被告嗣後雖又改稱：開立300 萬
      元本票給丁○○，是因為丁○○要將土地委託伊管理云云
      （見本院97年10月9日審判筆錄），然查：委託他人管理
      土地，殊無另要求受託人開立本票以擔保其履行之理，且
      上開本票有填寫1年半之後之到期日，更與被告所辯相悖
      ，被告對此再辯稱：告訴人是要求伊於一年內種植沈香，
      若未兌現即應退款云云（同上審判筆錄），然此非但與常
      情相違，亦與被告前開供述相悖，顯係臨訟捏造之詞，無
      從採取，亦此敘明。
    (五)再查，被告確有以已將全部買賣價款付清為由，要求丁○○依約支付一半價金288萬5965元等情，業據證人丁○○
      證述明確（見調偵卷第49頁、本院97年8月21日審判筆錄
      ），且證人丙○○○亦證稱：「與被告去看過土地後，覺
      得土地不錯，要與被告一起買，被告就說如果我們要與他
      合夥買地，他的錢已經給別人了，要我們錢趕快給他，我
      想既然被告已經付錢了，我們既然要合夥，也要給被告錢
      。」「他（按指被告）有拿他們（按指被告與戊○○）買
      土地的契約書給我看，而且告訴我說他錢已經付了，一直
      催我給錢。」「他一直催我，土地是我們二人一起買的，
      為何不把錢給人家，他說應付的買賣價款包括我的部分他
      都已經代墊了。」等語（見本院97年8月21日、97年11月
      20 日審判筆錄）明確；對此被告雖辯稱：伊並無以已經
      支付全部價款予戊○○為由要求丁○○付款，丁○○係依
      循契約約定將應付之288萬5965元現金交予伊，託伊轉交
      戊○○，嗣因戊○○表示暫時無庸付款與伊，同意讓伊先
      行運用，伊始將上開款項花用完畢，後因經濟情況惡化而
      無力歸還云云，然查：被告所述未支付買賣價款與戊○○
      之原因，核與被告先前所述（伊嗣後發現系爭土地並非戊○○所有，戊○○拿不出土地所有權資料以辦理移轉，故
      伊不願支付買賣價金予戊○○云云（見偵卷第11頁））大
      相逕庭；且訊之證人戊○○業明確證稱：「（你有無對被
      告表示錢不用給你，可以讓他先用？）沒有。」等語（見
      本院98年1月8日審判筆錄），又證人戊○○於95年3月29
      日復委任案外人陳志宏寄發存證信函予被告，要求被告依
      約給付所餘買賣價金，否則解除契約，有卷附存證信函（
      見調偵卷第24頁以下）可稽，益見被告所辯不足採信；況
      依被告所辯，戊○○竟願聽任被告不支付任何買賣價金，
      甚且聽任被告將告訴人已經支付之價金挪為己用，更與常
      理有違；矧被告於94年7月16日偕同告訴人與戊○○簽訂
      上開買賣契約後，被告除定金10萬元、路權費用5萬6000
      元外，均未支付任何買賣價款予戊○○，已如前述，於此
      情形下，被告竟未將伊自身不願或無庸付款予戊○○之訊
      息告知告訴人夫婦，聽任告訴人依約交付一半價金後收取
      供己自行花用，更非正當合資購買者所能為。綜上所述，
      被告所辯前後矛盾且與其他證據相悖，顯非可採，被告確
      有以已將全部買賣價款付清為由，要求丁○○依約支付一
      半價金288萬5965元，應堪認定，被告除定金10萬元、路
      權費用5萬6000元外，均未支付任何買賣價款予戊○○，
      竟對告訴人誆稱上語，使告訴人因而陷於錯誤，支付288
      萬5965元，被告嗣後亦未轉交予戊○○而供己花用完畢，
      顯有施用詐術使告訴人交付財物之犯行及故意。
    (六)綜上所述，本件事證明確，被告犯行堪以認定，應依法論
      科。
三、被告行為後，刑法業於94年2月2日修正公布，且依刑法施行
    法第10條之1規定，各修正條文於95年7月1日起施行生效；
    刑法中規範行為後法律變更所生新舊法比較適用之準據者，
    為刑法第2條第1項，此條項規定，固亦由95年7月1日修正施
    行前所採之「從新從輕原則」，改為修正後之「從舊從輕原
    則」，然該條既為新舊法比較適用之準據法，本身自無更為
    新舊法比較之問題，是自應一律適用修正後刑法第2條第1項
    規定，即「行為後法律有變更者，適用行為時之法律，但行
    為後之法律有利於行為人者，適用最有利於行為人之法律。
    」，以決定各該刑法條文之新舊法適用。而比較適用最有利
    於行為人之法律時，應就罪刑有關之共犯、未遂犯、連續犯
    、牽連犯、結合犯、以及累犯加重、自首減輕、暨其他法定
    加減原因（如身分加減）、與加減例等一切情形，綜其全部
    之結果，而為比較，再適用有利於行為人之法律處斷，且應
    就罪刑有關之一切情形，比較其全部之結果，而為整個之適
    用，不能割裂而分別適用有利益之條文，最高法院24年上字
    第4634號、27年上字第2615號判例、最高法院95年5月23日
    95年度第8次刑事庭會議決議意旨可資參照，以下即本於從
    舊從輕原則，就本件適用之刑法條文有新舊法比較適用必要
    者臚列如下，並於個別比較後，綜其全部罪刑之結果決定新
    舊法之整體適用。此外，上揭判例所謂不能割裂適用，係指
    與罪刑有關之本刑而言，並不包括易刑處分在內，詳言之，
    有關易科罰金、易服勞役之刑罰執行，仍應比較新舊法之規
    定，適用最有利於行為人之法律，依刑法第2條第1項之從舊
    從輕原則定其易刑之折算標準，最高法院96年度台上字第
    2790號判決意旨亦可參照，故關於易刑處分之新舊法適用，
    擬於論罪科刑部分再行決之。經查：
    (一)被告行為後，刑法施行法第1之1條業於95年6月14日增訂
      公布，於95年6月16日生效施行，該條規定：「中華民國9
      4年1月7日刑法修正施行後，刑法分則編所定罰金之貨幣
      單位為新臺幣。94年1月7日刑法修正時，刑法分則編未修
      正之條文定有罰金者，自94年1月7日刑法修正施行後，就
      其所定數額提高為30倍。但72年6月26日至94年1月7日新
      增或修正之條文，就其數額提高為3倍。」，查本件論罪
      科刑之刑法分則編條文（詳見後述）為72年6月25日以前
      即已制訂生效、72年6月26至94年1月7日均未曾修正、且
      條文中定有罰金規定之條文，於95年7月1日即94年1月7日
      刑法修正施行後，固應依刑法施行法第1之1條規定，改以
      新臺幣計算罰金數額，且提高罰金數額至30倍；然被告行
      為時，依上開刑法分則編條文、罰金罰鍰提高標準條例第
      1條、現行法規所定貨幣單位折算新臺幣條例第2條規定，
      罰金數額則係以銀元（以新臺幣元之3倍折算）計算、提
      高為2倍至10倍，況倘於個案中宣告罰金刑時，依修正前
      刑法第33條第5款規定，罰金最低額可為銀元1元（即新臺
      幣3元），然依修正後刑法第33條第5款規定，罰金最低額
      則為新臺幣1000元，此種行為後法律有變更之情形，比較
      結果，行為後之法律並無較有利於行為人可言，本院自應
      以刑法94年1月7日修正前、仍依銀元計算罰金數額，且未
      依刑法施行法第1之1條規定提高罰金數額至30倍之刑法分
      則編條文論處。
    (二)被告行為後，刑法關於累犯之定義、適用範圍，刑法第47
      條業於94年2月2日修正，且依刑法施行法第10條之1規定
      ，於95年7月1日生效，修正前刑法第47條係規定：「受有
      期徒刑之執行完畢，或受無期徒刑或有期徒刑一部之執行
      而赦免後，五年以內再犯有期徒刑以上之罪者，為累犯，
      加重本刑至二分之一。」，修正後刑法第47條則規定：「
      受徒刑之執行完畢，或一部之執行而赦免後，五年以內故
      意再犯有期徒刑以上之罪者，為累犯，加重本刑至二分之
      一。第98條第2項關於因強制工作而免其刑之執行者，於
      受強制工作處分之執行完畢或一部之執行而免除後，五年
      以內故意再犯有期徒刑以上之罪者，以累犯論。」，修正
      理由旨在排除過失再犯適用累犯規定及加列無期徒刑、強
      制處分執行後再犯適用累犯規定，對於如本件被告係先受
      有期徒刑執行完畢，5年內故意再犯本件有期徒刑以上之
      罪之情形而言（詳見後述），修正前後規定均認應構成累
      犯，且均應加重本刑至二分之一，並無歧異之處，是核無
      修正後之規定較有利於行為人之情形可言，本件自仍依修
      正前刑法第47條之累犯規定論處。
    (三)綜上罪刑有關刑法條文新舊法個別比較後之全部結果，上
      揭條文應整體適用刑法修正前之規定論處。
四、核被告所為，係犯刑法第339條第1項詐欺取財罪；被告既於
    收取告訴人交付財物之際即有不法所有意圖，自無另論以侵
    占罪之餘地；被告先後以佯稱系爭土地日後可以過戶及佯稱
    已經支付全額買賣價款等語訛詐告訴人夫婦，使告訴人交付
    其財物，侵害單一財產法益，為接續犯。被告前因竊盜案件
    ，經臺灣高等法院82年度上更(一)字第866號判決判處有期徒
    刑6 年6月確定，嗣於87年8月25日假釋付保護管束，其後假
    釋經撤銷，所餘刑期與被告另因贓物案件，經臺灣高等法院
    臺中分院89年度上易字第2401號判決判處有期徒刑8月確定
    ，合併執行於93年11月1日縮刑期滿執行完畢，有卷附臺灣
    高等法院被告前案紀錄表、臺灣高等法院在監在押全國記錄
    表可稽，其受有期徒刑執行完畢，5年內再犯
    本件有期徒刑以上之罪，為累犯，依法加重其刑；爰審酌(1)
    被告為國小畢業，先前有多次犯罪前科，甚且曾因詐欺犯行
    先後2次遭判處罪刑，其智識程度及品行；(2)被告利用被害
    人夫婦智識淺薄之弱點，隱瞞虛構交易情節以遂行詐欺犯行
    ，詐欺所得達288萬5965元，均供己花用完畢，其犯罪動機
    、目的、手段、所生危害程度；(3)被告嗣後矢口否認犯行，
    一再飾詞狡辯，詐欺所得288萬5965元經告訴人夫婦索償，
    被告雖於95年3月26日以其名義開立、付款人為玉山銀行三
    峽分行、票號為AG0000000至AG0000000號、金額共288萬元
    之支票7紙以資清償，另開立合計金額亦為288萬元之本票6
    紙以供擔保，然上開支票中僅兌現AG0000 000（25萬元）、
    AG0000000（50萬元）各1張，另被告交付20萬元予丁○○夫
    婦指派代理人己○○之友人王源新，其餘支票均不獲兌現，
    合計僅清償95萬元，有卷附玉山銀行三峽分行97年10月20
    日玉山三峽字第0971015001號函、切結書、收據、本票影本
    等可稽，並經證人己○○到庭證述屬實（見本院98年1月8日
    審判筆錄），其犯罪後之態度等一切情狀，量處如主文所示
    之刑。按中華民國九十六年罪犯減刑條例施行（施行日為96
    年7月16日）前，經通緝而未於中華民國96年12月31日以前
    自動歸案接受偵查、審判或執行者，不得依本條例減刑，中
    華民國九十六年罪犯減刑條例第5條定有明文，查被告就本
    案犯行，雖係於96年4月24日以前所為，依同條例第2條規定
    ，除該條例另有規定者外，得減刑，然本案於96年4月18日
    經臺灣臺北地方法院檢察署甲○盛暑緝字第1597號發佈通緝
    在案，嗣迄至97年4月1日始緝獲歸案，有通緝書、歸案證明
    書、撤銷通緝書等在卷可稽，是被告係於中華民國九十六年
    罪犯減刑條例施行前經通緝，又未於96年12月31日以前自動
    歸案接受偵查，依前揭中華民國九十六年罪犯減刑條例第5
    條規定排除同條例第2條規定，仍無從邀減刑之寬典，併此
    敘明。
據上論斷，應依刑事訴訟法第299條第1項前段，刑法第2條第1項
前段、第339條第1項，修正前刑法第47條，罰金罰鍰提高標準條
例第1條前段，判決如主文。
本案經檢察官黃兆揚到庭執行職務
中    華    民    國    98    年    1     月    23    日
                  刑事第六庭  審判長  法  官  張永宏
                                      法  官  林孟皇
                                      法  官  林晏如
以上正本證明與原本無異。
如不服本判決應於收受送達後10日內向本院提出上訴書狀，並應
敘述具體理由；其未敘述上訴理由者，應於上訴期間屆滿後20日
內向本院補提理由書（均須按他造當事人之人數附繕）「切勿逕
送上級法院」。
                                      書記官  江虹儀
中    華    民    國    98    年    1     月    23    日
附錄：本件論罪科刑法條全文
中華民國刑法第339條
意圖為自己或第三人不法之所有，以詐術使人將本人或第三人之
物交付者，處5年以下有期徒刑、拘役或科或併科1千元以下罰金
。
以前項方法得財產上不法之利益或使第三人得之者，亦同。
前二項之未遂犯罰之。


司法院資訊處製作；財團法人民間司法改革基金會備份。
